臺灣新北地方法院刑事判決　　　　　 110年度審交訴字第46號
公　訴　人　臺灣新北地方檢察署檢察官
被　　　告　林嵩明



上列被告因公共危險等案件，經檢察官提起公訴（110 年度偵緝
字第672 號），被告於準備程序進行中為有罪之陳述，本院合議
庭裁定由受命法官獨任進行簡式審判程序並判決如下：
    主  文
林嵩明汽車駕駛人，無駕駛執照駕車，因過失傷害人，處拘役伍
拾日，如易科罰金，以新臺幣壹仟元折算壹日。又駕駛動力交通
工具肇事，致人受傷而逃逸，處有期徒刑陸月，如易科罰金，以
新臺幣壹仟元折算壹日。
    事實及理由
一、本件犯罪事實及證據，除犯罪事實欄一、第9 行「無障礙物
    」更正為「有堆積物」；倒數第1至2行「未對傷者施以必要
    之救護或向警察機關報案」前補充「基於肇事逃逸之犯意，
    」；證據部分另補充「被告林嵩明於本院訊問、準備程序及
    審理中之自白」外，餘均引用如附件起訴書之記載。
二、論罪科刑：
㈠、按行為後法律有變更者，適用行為時之法律，但行為後之法
    律有利於行為人者，適用最有利於行為人之法律，刑法第2
    條第1 項定有明文。查被告林嵩明行為後，刑法第185條之4
    業於110年5月28日修正公布，並自同年月30日起生效。修正
    前刑法第185條之4規定：「駕駛動力交通工具肇事，致人死
    傷而逃逸者，處1年以上7年以下有期徒刑。」修正後該條文
    則規定：「（第1 項）駕駛動力交通工具發生交通事故，致
    人傷害而逃逸者，處6月以上5年以下有期徒刑；致人於死或
    重傷而逃逸者，處1年以上7 年以下有期徒刑。（第2項）犯
    前項之罪，駕駛人於發生交通事故致人死傷係無過失者，減
    輕或免除其刑。」是修正後刑法第185條之4除對於肇事乙詞
    認定其意為發生交通事故外，對於行為人逃逸前所致事故之
    他方受有傷害者，則區分為傷害、重傷害或致人於死情形而
    分別其法定刑，並以行為人對於事故發生之過失責任，定其
    減輕或免除其刑要件。又其中駕駛動力交通工具發生交通事
    故致人傷害而逃逸之法定刑，由修正前之「處1年以上7年以
    下有期徒刑」，修正為「處6月以上5年以下有期徒刑」，經
    比較新舊法，自以修正後之規定較有利於被告，應依刑法第
    2條第1項但書之規定，適用修正後刑法第185條之4第1 項前
    段之規定。
㈡、按汽車駕駛人，無駕駛執照駕車、酒醉駕車、吸食毒品或迷
    幻藥駕車、行駛人行道或行經行人穿越道不依規定讓行人優
    先通行，因而致人受傷或死亡，依法應負刑事責任者，加重
    其刑至二分之一，道路交通管理處罰條例第86條第1 項定有
    明文。又按刑法總則之加重，係概括性之規定，所有罪名均
    一體適用；刑法分則之加重，係就犯罪類型變更之個別犯罪
    行為予以加重，成為另一獨立之罪名；道路交通管理處罰條
    例第86條第1 項關於汽車駕駛人，無駕駛執照駕車、酒醉駕
    車、吸食毒品或迷幻藥駕車、行駛人行道或行經行人穿越道
    不依規定讓行人優先通行，因而致人受傷或死亡，依法應負
    刑事責任者，加重其刑至2分之1之規定，係就刑法第284 條
    第1 項之過失傷害（及致重傷）罪之基本犯罪類型，對於加
    害人為汽車駕駛人，於從事駕駛汽車之特定行為時，或於行
    駛人行道、行經行人穿越道之特定地點，不依規定讓行人優
    先通行，因而致人受傷或死亡之特殊行為要件予以加重處罰
    ，已就原犯罪類型變更之個別犯罪行為予以加重，而成另1
    獨立之罪名，自屬刑法分則加重之性質（最高法院92年度第
    1次刑事庭會議決議、99年度台非字第198號判決意旨參照）
    。
㈢、經查，被告林嵩明案發當時並無持有普通重型機車駕照一節
    ，有本院訊問程序筆錄1份（見本院卷附訊問程序筆錄第3頁
    ）及公路監理電子閘門資料1 紙在卷可稽，其未持有普通重
    型機車駕駛執照而仍駕駛普通重型機車行駛於道路，且疏未
    注意應在劃設之慢車道通行或在規定之地區路線內行駛，竟
    突然自腳踏車道穿越紐澤西護欄往道路方向行駛，因而致告
    訴人張咸慶受有如附件起訴書犯罪事實欄所示之傷害，甚且
    未留置現場對告訴人採取必要之救護措施，亦未留下聯絡方
    式即逕行駛離現場，核其所為，係犯道路交通管理處罰條例
    第86條第1項、刑法第284條前段之汽車駕駛人無駕駛執照駕
    車過失致人受傷罪及修正後同法第185條之4第1 項前段之肇
    事致人傷害逃逸罪。起訴書雖認被告係犯刑法第284 條前段
    之過失傷害罪，漏未論及道路交通管理處罰條例第86條第1
    項之規定，容有未合，然其基本社會事實同一，且經本院於
    訊問、準備程序中當庭告知被告並給予陳述意見之機會，爰
    由本院逕予變更起訴法條而適用前揭法條處斷。被告無駕駛
    執照駕車，而犯過失傷害罪，應依道路交通管理處罰條例第
    86條第1 項規定加重其刑。又被告有附件起訴書犯罪事實欄
    所載之犯罪科刑及執行情形，有臺灣高等法院被告前案紀錄
    表1份在卷可憑，其於受有期徒刑執行完畢後，5年內故意再
    犯本案有期徒刑以上之肇事逃逸罪，為累犯。惟被告前案係
    犯施用毒品罪，與被告本件所犯肇事逃逸罪之犯罪類型、行
    為態樣、造成之法益侵害顯然不同，參酌司法院釋字第775
    號解釋意旨，為避免發生罪刑不相當之情形，爰不予依刑法
    第47條第1項之規定加重罪刑，併此敘明。被告所犯上開2罪
    ，犯意各別，行為互殊，應予分論併罰。
㈣、爰審酌被告無照駕駛機車、疏未注意應在劃設之慢車道通行
    或在規定之地區路線內行駛，竟突然自腳踏車道穿越紐澤西
    護欄往道路方向行駛，而造成交通事故致他人受傷，對行車
    安全已生危害，且於肇事致告訴人受傷後，未對告訴人加以
    救助，亦未等待警方到場以釐清肇事責任，更未將其聯絡方
    式提供予告訴人，而隨即逕自離去，應予非難，其所為對社
    會秩序已生不良影響，惟念其犯後坦承犯行，兼衡其國中畢
    業之智識程度（見本院審交訴卷附被告個人戶籍資料查詢結
    果1 紙）、目前無工作、無需撫養之家人、造成告訴人受有
    如犯罪事實欄所載之傷害、尚未與告訴人達成和解或取得諒
    解等一切情狀，分別量處如主文所示之刑，並均諭知易科罰
    金之折算標準，以示懲儆。
據上論斷，應依刑事訴訟法第273條之1第1項、第299 條第1項前
段、第310條之2、第454條第2項，判決如主文。
本案經檢察官黃孟珊偵查起訴，由檢察官高智美到庭執行公訴。
中    華    民    國   110    年    10    月    29    日
                  刑事第二十三庭  法  官  傅明華
上列正本證明與原本無異。
如不服本判決，應於判決送達後20日內敘明上訴理由，向本院提
出上訴狀(應附繕本)，上訴於臺灣高等法院。其未敘述上訴理由
者，應於上訴期間屆滿後20日內向本院補提理由書「切勿逕送上
級法院」。
                                  書記官  黃毓琪
中    華    民    國   110    年    10    月    29    日
附錄本案論罪科刑法條全文：
道路交通管理處罰條例第86條
汽車駕駛人，無駕駛執照駕車、酒醉駕車、吸食毒品或迷幻藥駕
車、行駛人行道或行經行人穿越道不依規定讓行人優先通行，因
而致人受傷或死亡，依法應負刑事責任者，加重其刑至二分之一
。
　
中華民國刑法第284條
因過失傷害人者，處1 年以下有期徒刑、拘役或10萬元以下罰金
；致重傷者，處3年以下有期徒刑、拘役或30萬元以下罰金。
　
修正後中華民國刑法第185條之4
駕駛動力交通工具發生交通事故，致人傷害而逃逸者，處6 月以
上5 年以下有期徒刑；致人於死或重傷而逃逸者，處1 年以上7
年以下有期徒刑。
犯前項之罪，駕駛人於發生交通事故致人死傷係無過失者，減輕
或免除其刑。
--------------------------------------------------------
附件：
臺灣新北地方檢察署檢察官起訴書
                                    110年度偵緝字第672號
    被      告  林嵩明  男  46歲（民國00年0月0日生）
                        住新北市○○區○○路0段00巷0號4
                          樓
                        居桃園市○○區○○路000號
                        國民身分證統一編號：Z000000000號
上列被告因公共危險等案件，已經偵查終結，認應提起公訴，茲
將犯罪事實及證據並所犯法條分敘如下：
        犯罪事實
一、林嵩明前因施用毒品案件，經臺灣新北地方法院以106 年度
    簡字第7882號判決判處有期徒刑4月確定，於民國107年9月1
    5日徒刑執行完畢出監。詎其仍不知悔改，於109年8月2 日7
    時20分許，騎乘車牌號碼000-000 號普通重型機車，沿新北
    市新莊區重新堤外道往臺北方向直行，行經新北市新莊區重
    新堤外道「豐年路橋下」時，本應注意在劃設之慢車道通行
    或在規定之地區路線內行駛，並隨時採取必要之安全措施，
    以避免危險之發生，而依當時天候晴、日間自然光線、柏油
    路面、乾燥、無缺陷、無障礙物、視距良好等情形，並無不
    能注意之情事，竟疏未注意，突然自腳踏車道穿越紐澤西護
    欄往道路方向行駛，適有同方向由張咸慶騎乘之車牌號碼00
    0-000 號普通重型機車行經該處，兩車因而發生碰撞，致張
    咸慶當場人車倒地，受有足部挫傷、手肘擦傷、手部擦傷、
    膝部擦傷、腕部擦傷、腳趾閉鎖性骨折、腳趾開放性傷口等
    傷害。詎林嵩明明知肇事致人受傷後，竟假意要賠償張咸慶
    並陪伴張咸慶騎乘一小段距離後，未對傷者施以必要之救護
    或向警察機關報案，置傷者救護於不顧，反騎車逃逸。
二、案經張咸慶訴由新北市政府警察局新莊分局報告偵辦。
        證據並所犯法條
一、證據清單與待證事實
┌──┬───────────┬────────────
┐
│編號│      證據名稱        │        待證事實
│
├──┼───────────┼────────────
┤
│1   │被告林嵩明於偵查中之自│被告坦承於上開時、地，不
│
│    │白                    │慎與告訴人張咸慶騎乘之機
│
│    │                      │車發生碰撞，且未有任何處
│
│    │                      │置即騎離現場之事實。
│
├──┼───────────┼────────────
┤
│2   │證人即告訴人張咸慶於警│證明於上開時、地，被告林
│
│    │詢及偵查中之指訴      │嵩明突然自腳踏車道穿越紐
│
│    │                      │澤西護欄往道路方向行駛，
│
│    │                      │其閃避不及而發生碰撞，致
│
│    │                      │其人車倒地受傷，被告假意
│
│    │                      │要賠償並陪騎一段距離後，
│
│    │                      │未採取救護或其他必要措施
│
│    │                      │，亦未報警處理，即逕自騎
│
│    │                      │離現場之事實。
│
├──┼───────────┼────────────
┤
│3   │仁愛醫院診斷證明書1份 │證明被告於上開時、地，與
│
│    │                      │告訴人騎乘之機車發生碰撞
│
│    │                      │，致告訴人當場人車倒地，
│
│    │                      │而受有足部挫傷、手肘擦傷
│
│    │                      │、手部擦傷、膝部擦傷、腕
│
│    │                      │部擦傷、腳趾閉鎖性骨折、
│
│    │                      │腳趾開放性傷口等傷害之事
│
│    │                      │實。
│
├──┼───────────┼────────────
┤
│4   │道路交通事故現場圖（含│證明本案肇事情形及被告未
│
│    │草圖）、道路交通事故調│經警到場處理即逕行離去之
│
│    │、監視畫面翻拍照片4張 │
│
│    │、車輛詳細資料報表1份 │
│
└──┴───────────┴────────────
┘
二、核被告所為，係犯刑法第284條前段之過失傷害及同法第185
    條之4 之肇事逃逸等罪嫌。被告所犯上開犯行，其罪名各異
    ，行為互殊，請予分論併罰。又被告曾受如犯罪事實欄所載
    有期徒刑之執行完畢，有本署刑案資料查註紀錄表1 份可稽
    ，5 年以內故意再犯本件有期徒刑以上之罪（肇事逃逸部分
    ），為累犯，請參照司法院釋字第755 號解釋要旨，審酌是
    否依刑法第47條第1項規定加重其刑。
三、依刑事訴訟法第251條第1項提起公訴。
    此  致
臺灣新北地方法院
中    華    民    國   110    年    2     月    25    日
                          檢  察  官  黃孟珊